臺灣士林地方法院刑事裁定
111年度單禁沒字第381號
聲  請  人  臺灣士林地方檢察署檢察官
被      告  石志強





上列被告因違反毒品危害防制條例案件（111年度毒偵緝字第118
號、第119號、第120號、111年度毒偵字第292號），經檢察官聲
請單獨宣告沒收（111年度聲沒字第324號），本院裁定如下：
    主  文
扣案如附表所示之物均沒收銷燬之。
    理  由
一、聲請意旨略以：被告石志強前因違反毒品危害防制條例案件
    ，經送觀察、勒戒後，認無繼續施用毒品之傾向，於民國11
    1年2月25日釋放出所，並經臺灣士林地方檢察署檢察官以11
    1年度毒偵緝字第118號、第119號、第120號、111年度毒偵
    字第292號為不起訴處分確定。而於⑴111年度毒偵緝字第118
    號案件中扣案之第一級毒品海洛因1包（驗餘淨重0.2382公
    克）、第二級毒品甲基安非他命1包（驗餘淨重0.7318公克
    ）；於⑵111年度毒偵緝字第119號案件中扣案之第二級毒品
    甲基安非他命1包（驗餘淨重0.9138公克）；於⑶111年度毒
    偵緝字第120號案件中扣案之第一級毒品海洛因2包（驗餘淨
    重各為3.08公克、0.27公克）、第二級毒品甲基安非他命11
    包（總驗餘淨重8.5518公克）；於⑷111年度毒偵字第292號
    案件中扣案之第一級毒品海洛因8包（總驗餘淨重為3.26公
    克）、第二級毒品甲基安非他命3包（總驗餘淨重1.69公克
    ），經送驗後，各自檢出第一級毒品海洛因及第二級毒品甲
    基安非他命成分，分別有交通部民用航空局航空醫務中心10
    9年4月21日航藥鑑字第0000000號、109年11月11日航藥鑑字
    第0000000號、109年12月24日航藥鑑字第0000000號、第000
    0000號毒品鑑定書、法務部調查局濫用藥物實驗室109年4月
    27日調科壹字第10923006470號、111年3月1日調科壹字第11
    123002990號鑑定書、臺北市政府警察局111年北市鑑毒字第
    51號鑑定書各1份附卷可稽，均屬違禁物，爰依毒品危害防
    制條例第18條第1項前段、刑法第40條第2項等規定，聲請沒
    收銷燬之等語。
二、按違禁物不問屬於犯罪行為人與否，沒收之；又違禁物或專
    科沒收之物得單獨宣告沒收，刑法第38條第1項、第40條第2
    項分別定有明文。再查獲之第一、二級毒品及專供製造或施
    用第一、二級毒品之器具，不問屬於犯罪行為人與否，均沒
    收銷燬之，毒品危害防制條例第18條第1項前段亦有明定，
    此相對於刑法之沒收規定而言，係刑法之特別規定，基於特
    別法優於普通法之原則，自應優先適用。而毒品危害防制條
    例第18條第1項之規定，得諭知沒收並銷燬者，以查獲之毒
    品及專供製造或施用毒品之器具為限，並不及於毒品之包裝
    袋、吸食器及分裝匙等工具，然若毒品本身已經微量附著器
    具內，無從析離，該器具自應隨同毒品一併沒收銷燬（最高
    法院94年度台上字第6213號判決意旨參照）。
三、經查：
（一）被告前因施用第二級毒品甲基安非他命案件，經本院以11
      0年度毒聲字第212號裁定送觀察、勒戒後，認無繼續施用
      毒品之傾向，於111年2月25日釋放出所，並經臺灣士林地
      方檢察署檢察官以111年度毒偵緝字第118號、第119號、
      第120號、111年度毒偵字第292號為不起訴處分確定，業
      經本院核閱全卷屬實，並有上開裁定、不起訴處分書、臺
      灣高等法院被告前案紀錄表各1份在卷可稽。
（二）而前開案件所查扣如附表所示之物，經分別送請交通部民
      用航空局航空醫務中心、法務部調查局濫用藥物實驗室、
      臺北市政府警察局以附表「鑑定結果」所示方法檢驗，均
      各自檢出如附表「鑑定結果」欄所示之第一級毒品海洛因
      或第二級毒品甲基安非他命成分等情，有附表「證據」欄
      所示之證據在卷可查，足證上開扣案物確屬毒品危害防制
      條例第2條第2項第1款、第2款規定之第一級毒品、第二級
      毒品，均屬違禁物，揆諸前揭規定，不問屬於犯人與否，
      應予宣告沒收銷燬之。又扣案如附表「扣案物品名稱及數
      量」所示毒品之外包裝，因包覆毒品，其上顯留有該毒品
      之殘渣，衡情難與之完全析離，且無析離之實益與必要，
      就該外包裝均應併予宣告沒收銷燬。至鑑定時經取樣鑑驗
      耗用之毒品，因已不存在，自無庸宣告沒收銷燬，附此敘
      明。
（三）綜上，檢察官就扣案如附表所示之物均聲請單獨宣告沒收
      銷燬之，揆諸前揭說明，洵無不合，應予准許。　　　
四、依刑事訴訟法第455條之36第2項，毒品危害防制條例第18條
    第1項前段，刑法第40條第2項，裁定如主文。
中　　華　　民　　國　　111 　年　　9 　　月　　21　　日
                  刑事第八庭　法  官  葛名翔
以上正本證明與原本無異。
如不服本裁定，應於送達後5日內向本院提出抗告狀。若因疫情
而遲誤不變期間，得向法院聲請回復原狀。
                          　  書記官  曾韻蒔
中　　華　　民　　國　　111 　年　　9 　　月　　21　　日
附表：
編號 扣案物品名稱及數量 鑑  定  結  果 證    據     備  註 1 ⒈淡黃色結晶塊1袋（含包裝袋1個，驗餘淨重0.7318公克） ⒉白色粉末1袋（含包裝袋1個，驗餘淨重0.2382公克） ⒈以氣相層析質譜儀法檢驗，檢出第二級毒品甲基安非他命成分。 ⒉以氣相層析質譜儀法檢驗，檢出第一級毒品海洛因成分。 ⒈臺北市政府警察局內湖分局扣押物品清單（保管字號：臺灣士林地方檢察署110年度毒保字第28號）、交通部民用航空局航空醫務中心109年12月24日航藥鑑字第0000000號毒品鑑定書（見臺灣士林地方檢察署110年度毒偵字第36號卷【下稱毒偵36卷】第167、169頁）。 ⒉臺北市政府警察局內湖分局扣押物品清單（保管字號：臺灣士林地方檢察署110年度毒保字第27號）、交通部民用航空局航空醫務中心109年12月24日航藥鑑字第0000000號毒品鑑定書（見毒偵36卷第159、161頁）。 111年度毒偵緝字第118號案件   2 ⒈白色透明結晶塊1袋（含包裝袋1個，驗餘淨重0.9138公克）  ⒈以氣相層析質譜儀法檢驗，檢出第二級毒品甲基安非他命成分。 ⒈臺北市政府警察局萬華分局扣押物品清單（保管字號：臺灣臺北地方檢察署109年度青字第2045號）、交通部民用航空局航空醫務中心109年11月11日航藥鑑字第0000000號毒品鑑定書（見臺灣臺北地方檢察署109年度毒偵字第3535號卷第135、141頁）。 111年度毒偵緝字第119號案件   3 ⒈白色結晶11袋（含包裝袋11個，總驗餘淨重8.5518公克） ⒉碎塊狀檢品2包（含包裝袋2個，驗餘淨重各為3.08公克、0.27公克） ⒈以氣相層析質譜儀法檢驗，均檢出第二級毒品甲基安非他命成分。 ⒉以化學呈色法及氣相層析質譜法檢驗，均檢出第一級毒品海洛因成分。 ⒈臺北市政府警察局大同分局扣押物品清單（保管字號：臺灣士林地方檢察署109年度毒保字第368號）、交通部民用航空局航空醫務中心109年4月21日航藥鑑字第0000000號毒品鑑定書（見臺灣士林地方檢察署109年度毒偵字第642號卷【下稱毒偵642卷】第221、223頁）。 ⒉臺北市政府警察局大同分局扣押物品清單（保管字號：臺灣士林地方檢察署109年度毒保字第267號）、法務部調查局濫用藥物實驗室109年4月27日調科壹字第10923006470號鑑定書（見毒偵642卷第181、219頁）。 111年度毒偵緝字第120號案件   4 ⒈白色透明結晶3包（含包裝袋3個，總驗餘淨重1.69公克） ⒉粉末檢品8包（含包裝袋8個，總驗餘淨重3.26公克） ⒈以氣相層析質譜法檢驗，均檢出第二級毒品甲基安非他命成分。 ⒉以化學呈色法及氣相層析質譜法檢驗，均檢出第一級毒品海洛因成分。 ⒈臺北市政府警察局大同分局扣押物品清單（保管字號：臺灣士林地方檢察署111年度毒保字第180號）、臺北市政府警察局111年北市鑑毒字第51號鑑定書（見臺灣士林地方檢察署111年度毒偵字第292號卷【下稱毒偵292卷】第234、235頁）。 ⒉臺北市政府警察局大同分局扣押物品清單（保管字號：臺灣士林地方檢察署111年度毒保字第96號）、法務部調查局濫用藥物實驗室111年3月1日調科壹字第11123002990號鑑定書（見毒偵292卷第232、247頁）。 111年度毒偵字第292號案件